臺灣高等法院刑事判決
111年度上訴字第573號
上  訴  人  
即  被  告  邱宇祥



選任辯護人  葉慶人律師
            楊偉毓律師
            林祐增律師
上列上訴人即被告因違反毒品危害防制條例案件，不服臺灣臺北
地方法院109年度訴字第1270號，中華民國110年12月14日第一審
判決（起訴案號：臺灣臺北地方檢察署109年度偵字第18664、18
667號），提起上訴，本院判決如下：
    主  文
上訴駁回。
    事實及理由
一、原審判決認定之犯罪事實：
　　邱宇祥明知愷他命係毒品危害防制條例第2條第2項第3款所
    列管之第三級毒品，依法不得非法販賣，竟意圖營利，基於
    販賣第三級毒品愷他命以牟利之犯意，利用所持用之門號00
    00000000號行動電話（廠牌型號：IPHONE 11）連結網際網
    路，以微信（WECHAT）之通訊軟體（暱稱：「我是誰？這裡
    是哪裡？」、ID：big0917）與陳威憲聯繫販毒事宜，並分
    別為下列行為：
  ㈠陳威憲於民國108年7月4日上午9時23分許，以微信（WECHAT
    ）之通訊軟體向邱宇祥傳送「煙（符號）阿」、「2個多少
    」、「想清楚在回答」等文字暗指欲購買第三級毒品愷他命
    ，兩人達成合意後，遂於如附表一編號1所示之交易時間及
    地點，由邱宇祥交付如附表一編號1所示數量之第三級毒品
    愷他命予陳威憲，陳威憲再依附表一編號1所示金額及付款
    方式交付價金予邱宇祥，而完成販賣第三級毒品交易。
  ㈡邱宇祥於108年9月20日晚上9時02分許，以微信（WECHAT）之
    通訊軟體向陳威憲傳送「上班囉 一節 13 保三 12」等文字
    暗指欲販賣第三級毒品愷他命，兩人達成合意後，遂於如附
    表一編號2所示之交易時間及地點，由邱宇祥交付如附表一
    編號2所示數量之第三級毒品愷他命予陳威憲，陳威憲再依
    附表一編號2所示之金額及付款方式交付價金予邱宇祥，而
    完成販賣第三級毒品交易。
  ㈢邱宇祥又於108年10月3日下午5時39分許，以微信（WECHAT）
    之通訊軟體向陳威憲傳送「妹妹上班囉 保底2節 到府服務
    」等文字暗指欲販賣第三級毒品愷他命，兩人達成合意後，
    遂相約於如附表一編號3所示之交易時間及地點碰面，惟因
    陳威憲未攜帶足額之價金未能完成交易而未遂。
  ㈣嗣邱宇祥於109年7月1日下午2時25分許，為警持原審法院核
    發之搜索票，至其臺北市○○區○○○路0段00巷0弄00號4樓之住
    處搜索，扣得如附表二所示之物，始悉上情。
二、上訴人即被告邱宇祥（下稱被告）暨其辯護人上訴意旨略以
    ：查販賣第三級毒品對社會風氣危害重大，為政府嚴加查緝
    之重大犯罪，被告明知其當時在緩刑期間，卻仍為上開犯行
    ，本屬不該，惟同為販賣第三級毒品之人，其原因動機不一
    ，犯罪情節未必盡同，或有大盤毒梟者，亦有中、小盤之分
    ，其販賣行為所造成危害社會之程度，自因個案而異，然法
    律科處此類犯罪，所設法定最低本刑則屬相同，殊難謂非為
    重，核被告各次販賣愷他命之數量非鉅（2次既遂、1次未遂
    ），販賣對象亦僅有1人，並與購毒者陳威憲為朋友，僅獲
    取量差之利益，利益甚微，此與大量販賣第三級毒品以賺取
    巨額利潤之行為有別，且被告自始即坦認犯行，未爭執販賣
    之毒品數量及價金數額，犯後態度良好，此外被告另案之緩
    刑，被告均如期履行緩刑條件，應仍有刑法第59條酌減其刑
    之可能，原審判決未適用此條規定酌減其刑，恐有判決不適
    用法則之違誤等語（見本院卷第49、50、78、79頁）。復於
    本院審理時，對於審判長詢問上訴要旨時，被告陳稱：「希
    望可以從輕量刑，其餘請辯護人回答」，辯護人則稱：「如
    上訴理由狀所載，主要希望就原審判決附表一編號一、二部
    分適用刑法59條酌減其刑，編號三部分希望量刑可以從輕」
    等語（見本院卷第72頁）；且被告於審判長詢問犯罪事實時
    ，亦明確表示「我承認犯罪，對原審判決認定的事實沒有意
    見」等語（見本院卷第77頁）。依此，足見被告已明示本件
    係僅就原審判決之刑部分為上訴，因被告係於上訴期間內之
    111年1月6日提出上訴，有其刑事聲明上訴狀上所蓋原審法
    院之收狀日期戳章可參(見本院卷第23頁），並於111年2月1
    6日繫屬本院（見本院卷第3頁），是本件上訴即有110年6月
    18日修正施行之刑事訴訟法第348條第3項所定「上訴得明示
    僅就判決之刑、沒收或保安處分一部為之」之適用，被告既
    僅就原審判決之刑部分上訴，則原審判決所認定之犯罪事實
    及宣告之沒收部分（含此等部分依憑之證據、理由），自不
    在本件上訴之審判範圍，先予敘明。
三、駁回上訴之理由：
  ㈠被告上訴意旨雖要求依刑法第59條規定酌減其刑。惟按，刑
    法第59條規定之酌量減輕其刑，必須犯罪另有特殊之原因與
    環境，在客觀上足以引起一般同情，認為即使予以宣告法定
    最低度刑，猶嫌過重者，始有其適用。此所謂法定最低度刑
    ，固包括法定最低本刑，然遇有其他法定減輕之事由者，則
    應係指適用其他法定減輕事由減輕後之最低度刑而言。倘被
    告別有其他法定減輕事由，應先適用法定減輕事由減輕其刑
    後，猶認其犯罪之情狀顯可憫恕，即使科以該減輕後之最低
    度刑仍嫌過重者，始得適用刑法第59條規定酌量減輕其刑（
    最高法院105年度台上字第952號判決意旨參照）。鑑於販賣
    第三級毒品對社會風氣及治安危害重大，為政府嚴加查緝之
    犯行，復考量毒品氾濫情形日益嚴重，對社會秩序及國民健
    康危害亦日漸加劇，為此立法者乃於104年2月4日修正毒品
    危害防制條例時（104年2月6日生效），將該條例第4條第3
    項關於販賣第三級毒品之法定刑，從處有期徒刑5年以上提
    高為處7年以上，修正理由即在於遏止日益嚴重之販賣毒品
    犯罪，因此法院自應嚴謹適用刑法第59條之規定，以免有悖
    於基於社會防衛目的之立法本旨。而被告為本案犯行時，已
    為智識健全之成年人，且曾因販賣第三級毒品未遂犯行，經
    臺灣新北地方法院（下稱新北地院）以107年度訴字第1137
    號判決判處有期徒刑1年10月、緩刑4年，於108年5月6日確
    定，有該判決及被告之前案紀錄表在卷可考（見偵卷第207
    至210頁、本院卷第28至29頁），足見其對於政府嚴格查緝
    販賣毒品行為，知之甚明，卻仍無視國家禁令，為謀取不法
    利益，竟再次販售愷他命，戕害他人健康，助長毒品氾濫，
    所生危害不輕，況衡量被告本案所涉犯罪情節，固然販賣之
    數量、金額非鉅，惟審酌其先前曾有販賣第三級毒品未遂之
    前案，及本案販賣之次數，已足認被告非屬販賣毒品之偶發
    犯，其所為本案犯行實未見有何特殊之原因或環境，足以引
    起一般人之同情。況原審已就其所為如附表一編號1、2所示
    犯行，均依毒品危害防制條例第17條第2項規定減輕其刑後
    ，其徒刑部分之最低刑度，為有期徒刑3年6月，實無情輕法
    重之處，且其明知故犯，亦無何足可憫恕之處，自無適用刑
    法第59條規定予以酌減其刑之餘地，而原判決亦同此認定，
    並詳予說明理由（見原判決第7至8頁），核無不合。
　㈡原審判決關於科刑，已說明：以行為人之責任為基礎，被告
    正值青年，不思循正途賺取財物，且知悉毒品戕害人之身體
    健康至鉅，向為政府嚴厲查緝之違禁物，竟仍禁不住金錢誘
    惑，萌生販售毒品予他人以從中營利，並付諸實現，且其先
    前於107年間，即因販賣第三級毒品案件，經新北地院判處
    罪刑並宣告緩刑在案，惟其毫無悔悟之心，竟故態復萌，再
    度兜售毒品，並考量被告受執行搜索時，於其住處扣得如附
    表二編號1所示之第三級毒品愷他命數量甚多，所為誠屬漠
    視法令之舉，對於社會治安影響非淺；然審酌被告本件販售
    對象僅有陳威憲，成功交易之數量分別為2公克、3公克，且
    其於偵查及審理中均坦承犯行，犯後態度尚佳，兼衡其自陳
    其高中畢業之智識程度、在網路上拍賣薑黃賺很多，然無照
    駕駛幫人開車等工作及其家庭經濟生活狀況，另參以被告本
    案之犯罪動機、目的、手段、情節，及公訴人、被告暨辯護
    人對於科刑範圍之意見後，而就被告本案犯行，各量處有期
    徒刑3年8月、3年10月及2年，並合併定刑有期徒刑4年6月等
    語。顯已斟酌一切量刑事由，核與罪刑原則相當，並無不當
    。又被告所犯本案3罪之合併總刑期為9年6月（即114個月）
    ，原審判決僅定刑4年6月（即54個月），換算其執行比例約
    為百分之47（計算式：54個月÷114個月＝0.4737，小數點第2
    位以下四捨五入），合於刑法第51第5款所定之定刑規範，
    並無過重之處，亦無違比例原則。被告上訴要求再從輕量刑
    乙節，並無可採。
四、綜上所述，被告本件上訴為無理由，應予駁回。
據上論斷，應依刑事訴訟法第368條，判決如主文。
本案經臺灣臺北地方檢察署檢察官高光萱提起公訴，臺灣高等檢
察署檢察官錢明婉到庭執行職務。
中　　華　　民　　國　　111 　年　　4 　　月　　27　　日
                  刑事第二十二庭審判長法　官  王美玲
                                      法　官  葉韋廷
                                      法　官  陳銘壎
以上正本證明與原本無異。
如不服本判決，應於收受送達後20日內向本院提出上訴書狀，其
未敘述上訴之理由者並得於提起上訴後20日內向本院補提理由書
（均須按他造當事人之人數附繕本）「切勿逕送上級法院」。
                                      書記官  吳思葦
中　　華　　民　　國　　111 　年　　4 　　月　　27　　日
附錄本案論罪科刑法條：
109年7月15日修正施行前毒品危害防制條例第4條
製造、運輸、販賣第一級毒品者，處死刑或無期徒刑；處無期徒
刑者，得併科新臺幣二千萬元以下罰金。
製造、運輸、販賣第二級毒品者，處無期徒刑或七年以上有期徒
刑，得併科新臺幣一千萬元以下罰金。
製造、運輸、販賣第三級毒品者，處七年以上有期徒刑，得併科
新臺幣七百萬元以下罰金。
製造、運輸、販賣第四級毒品者，處五年以上十二年以下有期徒
刑，得併科新臺幣三百萬元以下罰金。
製造、運輸、販賣專供製造或施用毒品之器具者，處一年以上七
年以下有期徒刑，得併科新臺幣一百萬元以下罰金。
前五項之未遂犯罰之。
附表一：
編號 交易時間、地點、數量、 金額及付款方式 證                據 原審判決 罪名及宣告刑 本院主文 1 民國108年7月4日上午10時11分許，在邱宇祥位於臺北市○○區○○○路0段00巷0弄00號4樓之住處內，邱宇祥以每公克新台幣（下同）1,500元、共3,000元之價格，販賣愷他命2公克予陳威憲，陳威憲並當場交付價金1,000元，餘款2,000元部分，陳威憲（起訴書附表編號1誤載為「陳政憲」，應予更正）則委請其友人林旼靜於同年7月6日凌晨3時40分許，透過國泰世華商業銀行帳號000000000000號帳戶（下稱林旼靜帳戶）匯款至邱宇祥（起訴書附表編號1誤載為「邱宇翔」，應予更正）提供之邱婕雯名下之中國信託商業銀行帳號000000000000號帳戶（下稱邱婕雯帳戶）內。 1.陳威憲與顯示名稱「宇翔」之微信對話紀錄截圖（照片編號1至8，見偵卷第87至90頁）。 2.中國信託商業銀行股份有限公司109年11月4日忠信銀字第109224839278720號函及所附邱婕雯帳戶之存款交易明細（見偵卷第241、243頁）。 3.國泰世華商業銀行存匯作業管理部109年11月10日國世存匯作業字第1090171540號函暨所附林旼靜帳戶之客戶基本資料及存戶往來資料明細（見偵卷第263、265、268頁）。 4.台北市政府警察局中山分局109年11月15日北市警中分刑字第1093058393號函及所附邱婕雯帳戶之客戶基本資料、自動化交易LOG資料-財金交易、存款交易明細（見偵卷第311、319、321、323頁）。 邱宇祥販賣第三級毒品，處有期徒刑參年捌月。 上訴駁回。 2 108年9月21日晚上5時45分許，在臺北市○○區○○○路000號5樓，邱宇祥以每公克1,200元、共3,600元之價格，販賣愷他命3公克予陳威憲，陳威憲並當場交付價金1,200元，餘款2,400元部分，陳威憲（起訴書附表編號2誤載為「陳政憲」，應予更正）則委請其友人林旼靜於同年9月23日晚上5時53分許，透過林旼靜帳戶匯款至邱婕雯帳戶內。 1.陳威憲與顯示名稱「宇翔」之微信對話紀錄截圖（照片編號10至14，見偵卷第91至93頁）。 2.中國信託商業銀行股份有限公司109年11月4日忠信銀字第109224839278720號函及所附邱婕雯帳戶之存款交易明細（見偵卷第241、259頁）。 3.國泰世華商業銀行存匯作業管理部109年11月10日國世存匯作業字第1090171540號函暨所附林旼靜帳戶之客戶基本資料及存戶往來資料明細（見偵卷第263、265、295頁）。 邱宇祥販賣第三級毒品，處有期徒刑參年拾月。 上訴駁回。 3 108年10月4日凌晨1時37分許，在台北市○○區○○○路0段00號全家便利商店江寧店內，邱宇祥原欲依約販賣不詳重量之愷他命予陳威憲，惟陳威憲未攜帶足額之價金而未能完成交易。 1.陳威憲與顯示名稱「宇翔」之微信對話紀錄截圖（照片編號15至21，見偵卷第94至97頁）。 邱宇祥販賣第三級毒品未遂，處有期徒刑貳年。 上訴駁回。 
附表二：
編號 物  品  名  稱 數量 備                         註 1 含有第三級毒品愷他命成分之白色晶體 伍包 1.內政部警政署刑事警察局109年10月26日刑鑑字第1090078781號鑑定書（見偵卷第333至334頁）。 2.鑑定結果：  ⑴經檢視均為白色晶體（共5包，分別編號1至5，其中編號3、4內各有20小包，編號5內有9小包），驗前總毛重200.20公克、驗前總淨重約183.90公克；以拉曼光譜分析法檢驗，均呈第三級毒品愷他命（Ketamine）陽性反應。 ⑵以氣相層析/質譜分析法及核磁共振分析法，隨機抽取編號1鑑定，驗前淨重98.45公克、取0.06公克鑑定用罄、驗餘淨重98.39公克，檢出第三級毒品愷他命成分，純度約95％。 ⑶依據抽測純度值，推估編號1至5（含編號3-1至3-20、4-1至4-20、5-1至5-9）均含愷他命之驗前總純質淨重約174.70公克。 3.依刑法第38條第1項沒收。 2 夾鍊袋 貳包 1.依毒品危害防制條例第19條第1項沒收。 3 電子磅秤 壹個 1.依毒品危害防制條例第19條第1項沒收。